臺灣高等法院刑事判決　　　　　　　　　　　　　九十一年度上易字第一二五九號
　　上　訴　人
　　即　被　告　甲○○
　　選任辯護人　侯傑中
右上訴人因妨害家庭案件，不服臺灣基隆地方法院，九十一年度易緝字第三號，中華
民國九十一年三月二十二日第一審判決（起訴案號：臺灣基隆地方法院檢察署八十九
年度偵字第四０二五號）提起上訴，本院判決如左：
    主  文
上訴駁回。
甲○○緩刑貳年。
    事實及理由
一、本案經本院審理結果，認第一審以上訴人即被告甲○○連續犯刑法二百三十九條
    後段之相姦罪，處有期徒刑三月，如易科罰金以參佰元折算壹日；及刑法第二百
    七十七條第一項傷害罪，處有期徒刑貳月，如易科罰金以參佰元折算壹日。並定
    應執行有期徒刑肆月，如易科罰金以參佰元折算壹日。核該判決認事用法及量刑
    均無不當，應予維持，並引用第一審判決書記載之事實、證據及理由（如附件）
    。
二、被告上訴意旨雖以：告訴人之妻丙○○於八十六年十二月間即與告訴人分居，雖
    告訴人與丙○○未辦理離婚登記，惟告訴人此舉實際上已是結束婚姻生活之舉動
    ，無異是同意丙○○開創自己的生活，因此被告與丙○○之通姦行為顯係經告訴
    人所縱容，又告訴人顯然於八十六年底已知被告與丙○○之通姦事實，告訴人於
    九十年間始提出告訴，亦已逾告訴期間。又丙○○與楊良鈞與被告一同生活，因
    而丙○○顯有將懲戒權委託被告行使之意，即被告基於懲戒之意責打楊良鈞係屬
    依法令之行為，有阻卻違法事由存在等語只摘原判決不當。
三、惟查：(一)按連續犯之成立係連續數行為而犯同一之罪名，立法者基於訴訟經濟之
    考量及衡平犯罪之法律效果，故將此數罪以一罪論，其本質上仍為數罪。被告甲
    ○○明知丙○○係乙○○之妻，為有配偶之人，竟基於概括之犯意，自民國（下
    同）八十六年七、八月間起至八十九年九月二十七日止，在基隆市暖暖區某工寮
    內，連續與丙○○發生性關係多次之事實，業據被告於原審坦承不諱（原審卷第
    十七頁、第三十一頁），而告訴人亦於八十九年九月二十七日始知悉二人通姦，
    復經告訴人陳述甚明（本院九十一年六月十四日訊問筆錄），足見告訴人於八十
    九年九月二十八日提出告訴，並未逾告訴期間。(二)父母固得於必要之範圍內懲戒
    其子女，但應為實施保護教養所必要之範圍內行使其懲戒權若逾此範圍而傷害身
    體，仍應負刑事罪責，七十一年度台上字七○三二號判決揭示此旨，據證人楊良
    鈞於偵查中證稱：甲○○當時喝醉酒了，他只要一喝酒就打伊等語（偵卷第十頁
    反面），足見被告顯非基於實施保護教養之意而施行懲戒權，更何況被告非楊良
    鈞之父母，本無所謂懲戒權，而本件亦無證據顯示丙○○有將懲戒權委託被告行
    使，被告所辯丙○○有將懲戒權委託被告行使之意，被告亦是基於懲戒之意責打
    楊良鈞，被告所為係屬依法令之行為等語，顯為飾卸之詞，即非可採。又分居不
    等於即有通姦，被告以二人分居，遽認告訴人已知姦情，甚而推論已得告訴人之
    縱容，尚嫌無稽。綜上，被告執右揭理由所提起上訴，為無理由，應予駁回。
四、末查被告前未曾受任何有期徒刑以上刑之宣告，此有本院被告全國前案紀錄表一
    份附卷可憑，尚無不良素行，衡情犯罪手段、所生危害均屬輕微，其經此刑事訴
    追過程，自當知所惕勉而無再犯之虞，本院認所宣告之刑以暫不執行為適當，併
    予宣告緩刑二年，以勵其自新。
據上論斷，應依刑事訴訟法第三百七十三條、第三百六十八條，刑法第七十四條第一
款判決如主文。
本案經檢察官呂光華到庭執行職務。
中      華      民      國    九十一    年      七      月      十      日
                              臺灣高等法院刑事第十九庭
                                  審判長法  官  許  國  宏
                                        法  官  林  勤  純
                                        法  官  洪  光  燦
右正本證明與原本無異。
不得上訴。
                                        書記官  陳  玉  嬋
中      華      民      國    九十一    年      七      月     十一     日
附錄：本案論罪科刑法條全文
刑法第二百三十九條
有配偶而與人通姦者，處一年以下有期徒刑；其相姦者亦同。
刑法第二百七十七條第一項
傷害人之身體或健康者，處三年以下有期徒刑、拘役或一千元以下罰金。
